臺灣臺中地方法院刑事判決
110年度易字第1621號
公  訴  人  臺灣臺中地方檢察署檢察官
被      告  黃信宇



上列被告因妨害自由等案件，經檢察官提起公訴（110年度少連
偵字第252號），本院判決如下：
    主    文
丙○○犯恐嚇危害安全罪，處拘役壹拾伍日，如易科罰金，以新臺
幣壹仟元折算壹日。 
    犯罪事實
一、丙○○與甲○○（民國97年生，完整姓名年籍詳卷）、林○成（9
    3年1月生）、陳○穎（96年12月生）、陳○妤（96年12月生）
    及何○○（97年4月生，以上4人完整姓名年籍均詳卷，經警方
    另函送本院少年法庭處理）均為網路社群軟體Instagram（I
    G）群組「雙十國中大雜燴」之成員，丙○○暱稱「寶咔咔」
    ，甲○○暱稱「＠_zyx.09」，陳○穎暱稱「大过仔」。丙○○等
    人因故對甲○○有所不滿，於109年12月13日19時許，在IG群
    組「雙十國中大雜燴」，討論欲找甲○○出面道歉事宜，陳○
    穎並在群組內公布甲○○就讀班級及全名。丙○○基於恐嚇危害
    安全及公然侮辱之犯意，在臺中市○區○○路00號3樓之3之住
    處，使用行動電話上網，於群組內公然留言「那這件事我會
    理」、「不出來換我去抓你」、「很簡單」、「叫她自己聯
    絡我不然我會讓他很難看」，揚言可加害甲○○之自由，使甲○○心生畏懼，並辱罵甲○○「幹你娘」及「勞賽因仔」，足以
    損及其人格尊嚴。經甲○○及其母乙○○（完整姓名年籍詳卷）
    報警處理，因而查知上情。
二、案經甲○○及乙○○告訴與臺中市政府警察局第二分局報告臺灣
    臺中地方檢察署檢察官偵查起訴。
    理    由
一、證據能力部分：
    按被告以外之人於審判外之言詞或書面陳述，除法律有規定
    者外，不得作為證據；被告以外之人於審判外之陳述，雖不
    符合刑事訴訟法第159 條之1 至第159 條之4 之規定，但經
    當事人於審判程序同意作為證據，法院審酌該言詞陳述或書
    面陳述作成時之情況，認為適當者，亦得為證據。當事人、
    代理人或辯護人於法院調查證據時，知有第159 條第1 項不
    得為證據之情形，而未於言詞辯論終結前聲明異議者，視為
    有前項之同意，刑事訴訟法第159 條第1 項、第159 條之 5
    定有明文。查本件判決認定犯罪事實所引用之被告丙○○以
    外之人於審判外之陳述，檢察官及被告迄至言詞辯論終結前
    均未聲明異議，且經本院審酌該等證據資料製作時之情況，
    並無違法不當及證明力明顯過低之瑕疵，堪認作為證據應屬
    適當，依上開規定，均具有證據能力。至於不具供述性之非
    供述證據，並無傳聞法則之適用，該等證據既無證據證明係
    公務員違背法定程序所取得，復經本院踐行調查證據程序，
    且與本案具有關聯性，亦均有證據能力。
二、認定犯罪事實之證據及理由： 
　　本院訊據被告丙○○固坦承確有於網路社群軟體Instagram（I
    G）群組「雙十國中大雜燴」上，發表「那這件事我會理」
    、「不出來換我去抓你」、「很簡單」、「叫她自己聯絡我
    不然我會讓他很難看」、「幹你娘」、「勞賽因仔」等文字
    ，然否認有恐嚇、公然侮辱之犯行，辯稱其所為發言並未指
    名道姓係針對告訴人甲○○而發，係甲○○自己對號入坐等語，
    然查：
  ㈠上揭犯罪事實，業據告訴人甲○○於警詢指訴：伊被陳○穎、何
    ○○、林○成及IG帳號「寶咔咔」自稱丙○○等人公然侮辱、恐
    嚇，丙○○並於109年12月13日12時25分在IG群組「雙十國中
    大雜燴」留言：「那這件事我會理」、「不出來換我去抓你
    」、「很簡單」等語（見偵卷第38、40頁）；再於偵查中指
    訴：要告「寶咔咔」在109年12月13日12時25分恐嚇，其時
    「寶咔咔」要伊聯絡他，否則要伊難看，還罵伊三字經，也
    說那件事要伊處理，不出來就要會換他來抓伊，很簡單，覺
    得這些話是針對伊說的，丙○○揚言對伊不利會覺得害怕，因
    為丙○○認為伊罵到其女友，其女友也有在群組裡，丙○○雖稱
    不是針對伊，但伊認為就是針對伊，從前後文也看得出來等
    語（見偵卷第113至114頁）；另告訴人甲○○之法定代理人乙○○偵查中指稱：本件起因於一位同學抽煙，還PO照片在IG說
    這樣沒什麼，其女即告訴人甲○○在IG有說這樣不對，對方認
    為甲○○在嗆她，找了班上7個人及校外人士組一個群組，邀
    甲○○進入，然後在群組裡開始罵甲○○，校外人士更在上面揚
    言要處理甲○○，且放學時都在校外全家便利商店那裡，已影
    響甲○○上下學人身安全等語（見偵卷第114頁）。由以上指
    訴內容，顯見本件被告之所以會在群組上留言，係因前有人
    PO照片及告訴人甲○○留言回應情事，本件既係起源於此，則
    接下來所產生相關回應與對話，以及群組裡回應與對話之對
    象，當能因此而確定，絕非被告所辯稱發文根本不是針對告
    訴人甲○○。
　㈡就被告於群組上所留言之內容，業據告訴人甲○○於偵查中提
    出IG留言截圖為據（見偵卷第63至77頁），其中被告係以「
    寶咔咔」之名義，在群組為上開留言，亦據被告當庭所自承
    （見本院卷第143、141頁），顯然被告有於網路社群群組留
    下上開文字內容之事實，可為確認。
　㈢被告雖否認有恐嚇、公然侮辱之犯行，然查上開群組對話既
    源起於告訴人甲○○就有人PO抽煙照片發文回應而起，而後相
    關人員再針對告訴人甲○○陸續發文回應，業據證人乙○○陳述
    在案（見偵卷第114頁），況從群組留言上下文以觀，先係
    有同案少年陳○穎使用「以為我很閒喔，我抽菸喝酒咁你屁
    事，我想怎麼樣我的事吧…道歉文300字很正常吧，我沒叫你
    潑上網路已經很給你面子了」，其後並有不知名之人接文使
    用「音樂班很屌ㄛ，我跟你很熟嗎」，何○○接文「禮拜一音
    樂班去找他」，而後同案少年林○成即回應「音樂班的那婊
    子妳不知道嗎」（見偵卷第63、64、67、69頁），爾後即接
    續有被告於本件犯罪事實之相關話語。上開文字實難認定僅
    係無針對性之空泛發言，被告既係針對告訴人甲○○而為上開
    文字留言，自不能以非針對告訴人甲○○所發文，係告訴人自
    己對號入坐為由，用以迴避其留言所應負之法律責任。
　㈣另有證人即同案被告陳○穎、何○○於警詢供述（見偵卷第19至22、23至27頁），足證被告上開辯詞實無可採，本件事證明確，被告犯行足堪認定，應予依法論科。 
三、論罪科刑：
  ㈠按刑法第305 條恐嚇危害安全罪所謂恐嚇，祇須行為人以足
    以使人心生畏怖之情事告知他人即為已足，其通知危害之方
    法並無限制，凡一切以直接之言語、舉動，或其他足使被害
    人理解其意義之方法或暗示其如不從將加危害，而使被害人
    心生畏怖者，均應包括在內。而該言語或舉動是否足以使他
    人生畏怖心，應依社會一般觀念衡量之，如行為人之言語、
    舉動，依社會一般觀念，均認係惡害之通知，而足以使人生
    畏怖心時，即可認屬恐嚇，不以發生客觀上之危害為要件（
    最高法院73年度台上字第1933號、84年度台上字第813號判
    決意旨參照）。查被告於網路IG上對告訴人留言「那這件事
    我會理」、「不出來換我去抓你」、「很簡單」、「叫她自
    己聯絡我不然我會讓他很難看」等文字，揚言恐加害告訴人
    甲○○之自由，以告訴人甲○○案發時僅有12歲，已足以使告訴
    人心生畏怖，自應成立恐嚇犯罪。
  ㈡另按刑法上之公然侮辱罪，係指侮辱他人，且該侮辱行為係
    公然為之，所謂「公然」係指不特定人或多數人得以共見共
    聞之狀況，所謂「侮辱」則係以使人難堪為目的，直接以言
    語、文字、圖畫或動作，表示不屑輕蔑或攻擊之意思，足以
    對於個人在社會上所保持之人格及地位，達貶損其評價之程
    度而言。查網路IG係屬特定多數人得以共見共聞之場所無訛
    ，至於「幹你娘」及「勞賽因仔」等詞，依一般社會通念，
    實具有輕蔑他人並使人難堪之意，足以貶損他人之社會評價
    ，於一般民眾交往之過程中，實屬針對個人負面評價之字眼
    ，而有嘲諷、輕視、使人難堪之意思，依社會通念及一般人
    之認知，為足以貶抑他人人格、名譽之語詞無疑，顯屬侮辱
    之文字。是以，被告在特定多數人得以共見共聞之網路IG，
    以前開言語辱罵告訴人，顯已達公然侮辱人之程度，應堪認
    定。 
  ㈢核被告所為，係犯刑法第305條之恐嚇危害安全罪、第309 條
     第1項之公然侮辱罪。
　㈣再按數行為於同時同地或密切接近之時地實施，侵害同一之
    法益，各行為之獨立性極為薄弱，依一般社會健全觀念，在
    時間差距上，難以強行分開，在刑法評價上，以視為數個舉
    動之接續施行，合為包括之一行為予以評價，較為合理，則
    屬接續犯，而為包括之一罪（最高法院86年度台上字第3295
    號判決意旨參照）。本件被告於網路IG上留下上開恐嚇、侮
    辱文字之行為，時間緊接，侵害之法益同一，各行為之獨立
    性薄弱，依一般社會觀念難以強行區隔，在刑法評價上，應
    將其數個舉動視為接續性一行為，合為包括一罪，屬接續犯
    ，應論以一罪。 　 
　㈤想像競合：
    被告於IG群組，陸續為恐嚇、公然侮辱之留言，顯係以一行
    為而為之想像競合犯，依刑法第55條前段之規定，應從一重
    之恐嚇危害安全罪處斷。 　
  ㈥爰以行為人之責任為基礎，審酌被告行為時僅年滿18歲、正
    值青壯，不思以理性方式溝通及處理事情，竟於IG群組上留
    言恐嚇、侮辱告訴人，造成告訴人之人格尊嚴受損並心生恐
    懼，所為實屬不該；又犯後一再否認侮辱、恐嚇犯行，犯罪
    後態度非佳；參考告訴人表達對於刑度無意見請本院依法判
    決，有被害人（告訴人）意見表及電話紀錄在卷供參（見本
    院卷第33至37頁）；兼衡被告自述高中休學中、需幫忙扶養
    46歲父母親、家中從事洗太陽能板工作、係與舅舅一起做、
    每月工作20天收入約新臺幣3萬4千元、經濟狀況普通等語（
    見本院卷第146頁），暨其犯罪動機、目的、手段等一切情
    狀，量處如主文所示之刑，並諭知易科罰金之折算標準。
據上論斷，應依刑事訴訟法第299條第1項前段，刑法第305條、
第309條第1項、第55條、第41條第1項前段，刑法施行法第1條之
1第1項，判決如主文。
本案經檢察官洪瑞君提起公訴，檢察官丁○○到庭執行職務。 　
　　　 
中　　華　　民　　國　　110 　年　　11　　月　　17　　日
                  刑事第九庭    法  官  彭國能
以上正本證明與原本無異。
如不服本判決應於收受判決後20日內向本院提出上訴書狀，並應
敘述具體理由；其未敘述上訴理由者，應於上訴期間屆滿後20日
內向本院補提理由書（均須按他造當事人之人數附繕本）「切勿
逕送上級法院」。
告訴人或被害人如不服判決，應備理由具狀向檢察官請求上訴，
上訴期間之計算，以檢察官收受判決正本之日起算。
                                書記官  陳宇萱
中　　華　　民　　國　　110 　年　　11　　月　　17　　日
附錄本案論罪科刑所犯法條
中華民國刑法第305條
以加害生命、身體、自由、名譽、財產之事恐嚇他人，致生危害
於安全者，處2年以下有期徒刑、拘役或9千元以下罰金。
中華民國刑法第309條第1項
公然侮辱人者，處拘役或9千元以下罰金。